臺灣臺中地方法院民事裁定　　　　　　100年度監宣字第308號
聲　請　人　林美玲
相　對　人　陳春花
上列聲請人聲請監護宣告事件，本院裁定如下：
    主  文
宣告陳春花（國民身分證統一編號：Ｚ000000000號）
為受監護宣告之人。
選定林美玲為受監護宣告之人之監護人。
指定林忠仁為會同開具財產清冊之人。
聲請費用由受監護宣告之人負擔。
    理  由
一、聲請意旨略以：聲請人林美玲（女、民國○○○年○月○○
    日生、國民身分證統一編號：Ｚ000000000號）為
    相對人陳春花（女、三十八年一月十九日生、國民身分證統
    一編號：Ｚ000000000號）之子女。相對人於九十
    九年九月二十九日因廣東住血線蟲感染、嗜伊紅性腦膜腦災
    急診住院，目前喪失意識，迄今均不見起色，不能處理自己
    生活事務，且精神狀況已達不能為意思表示或受意思表示，
    或不能辨識其意思表示之效果，為此聲請對其為監護之宣告
    ，並請選定聲請人為監護人，並指定相對人長子林忠仁（五
    十五年一月三日生、國民身分證統一編號：Ｚ000000
    000號）為會同開具財產清冊之人等語。
二、按對於因精神障礙或其他心智缺陷，致不能為意思表示或受
    意思表示，或不能辨識其意思表示之效果者，法院得因本人
    、配偶、四親等內之親屬、最近一年有同居事實之其他親屬
    、檢察官、主管機關或社會福利機構之聲請，為監護之宣告
    。受監護宣告之人應置監護人。法院為監護之宣告時，應依
    職權就配偶、四親等內之親屬、最近一年有同居事實之其他
    親屬、主管機關、社會福利機構或其他適當之人選定一人或
    數人為監護人，並同時指定會同開具財產清冊之人。法院選
    定監護人時，應依受監護宣告之人之最佳利益，優先考量受
    監護宣告之人之意見，審酌一切情狀，並注意下列事項：(一)
    受監護宣告之人之身心狀態與生活及財產狀況。(二)受監護宣
    告之人與其配偶、子女或其他共同生活之人間之情感狀況。
    (三)監護人之職業、經歷、意見及其與受監護宣告之人之利害
    關係。(四)法人為監護人時，其事業之種類與內容，法人及其
    代表人與受監護宣告之人之利害關係，民法第十四條第一項
    、第一千一百十條、第一千一百十一條第一項、第一千一百
    十一條之一分別定有明文。
三、經查：
  (一)聲請人主張之事實，業據提出戶籍謄本、診斷證明書在卷可
    憑。是聲請人既為相對人四親等內之親屬，依法自得聲請對
    相對人為監護之宣告。本院於鑑定人即澄清綜合醫院平等院
    區劉金明醫師前訊問相對人姓名、年籍、住所、與聲請人之
    關係等問題，相對人對於叫喚均無反應。嗣經鑑定醫師再為
    進一步之診斷，其鑑定結果認：相對人目前完全臥床，已經
    一年，身上有鼻胃管、氣切、尿管三管，生活上功能均須靠
    他人協助。相對人去年九、十月感染廣東住血線蟲，導致腦
    膜炎、腦炎，經過中國醫藥學院治療，目前呈現腦炎後遺症
    。相對人無對外界之反應、思考能力、判斷自己行為利害得
    失之意思能力，昏迷指數為四到五分，眼睛可閉合，手腳僵
    直，無法講話，無法依指示做動作，對外界的詢問無反應。
    無認知、理解判斷能力，無法單獨管理處分自己的財產，因
    病發迄今已超過一年，回復可能性低。基於受鑑定人有精神
    上之障礙（腦炎後遺症），其程度重大，無法管理處分自己
    財產，其精神障礙之程度，已達不能為意思表示或受意思表
    示，或不能辨識其意思表示之效果，可為監護宣告之程度等
    語，此有本院一百年十一月四日訊問筆錄在卷可稽。綜上所
    述，本院審酌上開勘驗結果及鑑定醫師所為之鑑定意見，認
    相對人因精神障礙，致不能為意思表示或受意思表示，亦不
    能辨識其意思表示效果，故聲請人聲請對相對人為監護之宣
    告，為有理由，應予准許。
  (二)查相對人之子女林忠仁、林美英、林忠明、林美慧、林忠平
    均推選相對人之女即聲請人林美玲擔任相對人之監護人，負
    責照顧養護相對人身體等事實，有戶籍謄本、親屬系統表、
    親屬團體會議推定監護人、會同開具財產清冊之人說明書為
    證，林美玲亦表示同意。本院參酌前揭各節，認由聲請人林
    美玲任相對人之監護人，最能符合受監護宣告之人之最佳利
    益，爰選定關係人林美玲為相對人之監護人。
  (三)另聲請人、林美英、林忠明、林美慧、林忠平均推選相對人
    長子林忠仁擔任會同開具財產清冊之人，而林忠仁亦同意擔
    任會同開具財產清冊之人等事實，有戶籍謄本、親屬系統表
    、親屬團體會議推定監護人、會同開具財產清冊之人說明書
    、同意書在卷可憑，爰指定林忠仁為會同開具財產清冊之人
    。
  (四)末按民法第一千一百十三條準用同法第一千零九十九條、第
    一千一百零九條之規定，監護開始時，監護人對於受監護人
    之財產，應依規定會同法院指定會同開具財產清冊之人，於
    二個月內開具財產清冊，並陳報法院；監護人於執行監護職
    務時，因故意或過失，致生損害於受監護人者，應負賠償之
    責。基上，監護人林美玲於本裁定確定後，應會同如主文第
    三項所示之法院指定人林忠仁，於二個月內開具財產清冊
    ，並陳報法院，併此敘明。
四、依民事訴訟法第六百零八條第一項，裁定如主文。
中    華    民    國   100    年    11    月    17    日
                  家事法庭    法  官  林純如
以上為正本係照原本作成。
如不服本裁定關於選定監護人及指定會同開具財產清冊之人等部
分，應於送達後十日內向本院提出抗告狀，並繳納抗告費新臺幣
一千元；其餘關於宣告監護之部分，不得抗告。
中    華    民    國   100    年    11    月    17    日
                              書記官  王麗麗